【裁判字號】    89,訴,366
【裁判日期】    891207
【裁判案由】    偽造文書等
【裁判全文】
臺灣臺南地方法院刑事判決                          八十九年度訴字第三六六號
    公  訴  人  臺灣台南地方法院檢察署檢察官
    被      告  乙○○
右列被告因偽造文書等案件，經檢察官提起公訴（八十八年度偵緝字第一一二六、一
一六六號），本院判決如左：
    主  文
乙○○行使偽造私文書，足以生損害於他人，累犯，處有期徒刑捌月。
遠傳電信軍公教專案—NOKIA3210手機組合行動電話服務申請書上同意聲明欄及遠傳
電信行動電話服務申請書上同意欄內偽造之「徐鶯娥」署押共貳枚沒收之。
    事  實
一、乙○○於民國八十三年間即曾因犯詐欺罪，經本院判處有期徒刑六月確定，於八
    十四年九月十八日執行完畢，詎仍不知悔改，復於八十七年年中，在台南市五期
    重劃區內，拾得徐鶯娥於八十六年四月二十四日所遺失（未報案）之國民身分證
    一紙及印章一個，竟意圖為自己不法之所有，將徐鶯娥之國民身分證及印章均侵
    占入己（侵占遺失物部分業已逾一年之追訴權時效）。又因其積欠地下錢莊金錢
    無力償還，遂基於為自己不法所有之概括犯意，先於八十七年十一月十九日，持
    上開拾得之徐鶯娥國民身分證、印章，至台南市○○路楊琪鋒所經營之通訊行，
    向楊琪鋒購買摩托羅拉牌之行動電話二支，合計新台幣（下同）四萬二千元，並
    委請不知情之楊琪鋒以徐鶯娥名義，在遠傳電信軍公教專案—NOKIA3210手機組
    合行動電話服務申請書上同意聲明欄及遠傳電信行動電話服務申請書上同意欄內
    偽簽「徐鶯娥」之署押，以此方式偽造上開申請書二份並向遠傳電信股份有限公
    司（以下簡稱遠傳公司）行使以申請行動電話門號（號碼為000000000
    0號），並佯稱職業為老師的徐鶯娥為伊女友，倘辦妥後可再介紹徐鶯娥之友人
    來向楊琪鋒買手機，及台南著名之小西腳青草茶為伊家所開設等語，以此為詐術
    使楊琪鋒陷於錯誤，而同意在無任何擔保（未付現金亦未開票）之情形下即交付
    上開手機二支予乙○○並代為申請門號，足以生損害於楊琪鋒及遠傳公司，嗣經
    楊琪鋒多次向乙○○催討均未獲回應始知受騙。乙○○又承前之概括犯意，明知
    自己並無資力，竟於八十七年十二月六日，以電話向在台北市經營通訊行之甲○
    ○購買諾基亞牌、摩托羅拉牌手機及門號各一支及呼叫器一個，合計七萬六千元
    ，並交付其明知業已遭拒絕往來，發票人為黃俊龍之同額支票一張予甲○○作為
    擔保，以取信於甲○○，致甲○○陷於錯誤而即交付上開手機及呼叫器等物予乙
    ○○，因而受有損害，嗣上開支票到期提示不獲兌現後始知受騙。
二、案經楊琪鋒及甲○○分別訴請台灣台南地方法院檢察署檢察官偵查起訴。
    理  由
一、訊據被告乙○○對於右揭時、地分別以上開方式向告訴人楊琪鋒、甲○○等人購
    買手機等物未付款項等事實，於偵查及本院審理中均坦承不諱，核與被害人徐鶯
    娥、告訴人楊琪鋒、甲○○等人分別於偵訊及本院審理時指訴之情節大致相符，
    此外，並有購買手機之傳真、委託書、徐鶯娥之身分證、黃俊龍所簽發之支票、
    萬泰商業銀行八十九年六月七日（八九）北字第四二號函、本票二紙、借據二紙
    、中華電信股份有限公司無線電叫人業務裝機及異動電信費收據、行動電話業務
    收據、保證金收據、遠傳電信軍公教專案—NOKIA3210手機組合行動電話服務申
    請書及遠傳電信行動電話服務申請書影本各一份等在卷可資佐證，足供擔保被告
    此部分自白之真實性。惟被告矢口否認有何詐欺告訴人甲○○之犯意，辯稱：黃
    俊龍之支票是其友人所交付用以抵債者，伊亦不知道已遭拒絕往來，是在購買後
    才無力付款，並非自始即故意詐欺云云。然查：被告前於偵訊時已自承：「我買
    行動電話是為了還地下錢莊的錢」（見八十八年度偵緝字第一一二六號偵查卷第
    十四頁背面），可見得被告於向告訴人楊琪鋒及甲○○等人購買上開手機等物之
    初，即明知其並無資力，而係欲以詐取行動電話之方式來償還地下錢莊之債務，
    故其上開所辯，顯均屬事後畏罪卸責之詞，不足採信。是本件事證明確，被告犯
    行堪以認定。
二、查被告乙○○行使偽造之行動電話申請書，足以生損害於告訴人楊琪鋒及遠傳公
    司。故本件核被告所為，係犯刑法第二百十六條、第二百十條之行使偽造私文書
    罪、及第三百三十九條第一項之詐欺取財罪。被告委託不知情之楊琪鋒在遠傳公
    司行動電話申請書上偽簽徐鶯娥之署名二枚，並向遠傳公司行使以申請0000
    00000號之門號，乃行使偽造私文書行為之間接正犯。另被告於申請書上偽
    簽徐鶯娥署名之行為係屬偽造私文書之階段行為，係偽造私文書之部分行為，而
    其偽造後持以行使，偽造之低度行為亦為行使之高度行為所吸收，均不另論罪。
    又被告先後二次詐欺取財之犯行，時間緊接，手法相近，犯罪之基本構成要件相
    同，顯係出於概括之犯意為之，為連續犯，應依刑法第五十六條之規定論以一罪
    ，並加重其刑。另被告所犯上開二罪間，有方法結果之牽連關係，應依刑法第五
    十五條牽連犯之規定，從一重之行使偽造私文書罪論處。又被告前於八十三年間
    即曾因犯詐欺案件，經本院判處有期徒刑六月確定，於八十四年九月十八日執行
    完畢，此有台灣高等法院被告全國前案紀錄表、台灣台南地方法院檢察署刑案資
    料查註紀錄表各一紙在卷可按，其於五年之內再犯本件有期徒刑以上之罪，為累
    犯，應依法加重其刑，併遞加其刑。爰審酌被告前已有詐欺之前科、竟仍不知悔
    改、犯罪之動機、目的、手段、所得之利益及所生之損害、及犯罪後尚能坦承部
    份犯行、態度良好、並業已與告訴人楊琪鋒和解、及償還欠款予告訴人甲○○，
    此有和解書及匯款收據各一紙在卷可憑等一切情狀，量處如主文所示之刑，以資
    懲儆。又遠傳電信軍公教專案—NOKIA3210手機組合行動電話服務申請書上同意
    聲明欄及遠傳電信行動電話服務申請書上同意欄內偽造之「徐鶯娥」署押共二枚
    ，不問屬於被告與否，均應依刑法第二百十九條之規定宣告沒收。至前開偽造之
    遠傳電信公司之申請書二紙，因並非屬被告所有，故爰不另行宣告沒收，併此敘
    明。
三、公訴意旨另認被告乙○○上開所為涉犯刑法第三百三十七條之侵占遺失物罪，然
    按該罪之最重本刑為罰金五百元，其追訴權時效期間為一年，前項期間自犯罪成
    立之日起算。此刑法第八十條第一項第五款、第二項分別定有明文。又按案件時
    效已完成者，應諭知免訴之判決，此刑事訴訟法第三百零二條第二款亦定有明文
    。經查：侵占罪係屬即成犯，故此部分之追訴權時效應自被告拾得上開徐鶯娥遺
    失之身分證及印章之時即八十七年年中開始起算，是算至公訴人於八十八年度偵
    字第一二零七三號案件偵查開始之八十八年十月一日止，顯已逾一年之期間，故
    此部分之追訴權時效應已完成，依照首開說明，本應為免訴之判決，然因公訴人
    認此部分與前開論罪科刑之行使偽造私文書罪間有方法結果之牽連犯關係，屬裁
    判上一罪，故此部分爰不另行為免訴之諭知，併此敘明。
據上論斷，應依刑事訴訟法第二百九十九條第一項前段，刑法第五十六條、第二百十
條、第二百十六條、第三百三十九條第一項、第五十五條、第四十七條、第二百十九
條，罰金罰鍰提高標準條例第一條前段，判決如主文。
本案經檢察官吳佳齡到庭執行職務。
中    華    民    國      八十九      年      十二      月      七      日
                              臺灣臺南地方法院刑事第一庭
                                      法  官   林臻嫺
右正本證明與原本無異
如不服本判決應於送達後十日內向本院提出上訴狀
                                      書記官   黃若萍
中    華    民    國      八十九    年      十二      月       七      日
附錄本案論罪科刑法條全文：
刑法第二百十條：偽造、變造私文書，足以生損害於公眾或他人者，處五年以下有期
                徒刑。
刑法第二百十六條：行使第二百十條至第二百十五條之文書者，依偽造、變造文書或
                  登載不實事項或使登載不實事項之規定處斷。
刑法第三百三十九條第一項：意圖為自己或第三人不法之所有，以詐術使人將本人或
                          第三人之物交付者，處五年以下有期徒刑、拘役或科或
                          併科一千元以下罰金。


司法院資訊處製作；財團法人民間司法改革基金會備份。
